【裁判字號】    99,訴,1272
【裁判日期】    991230
【裁判案由】    違反毒品危害防制條例
【裁判全文】
臺灣屏東地方法院刑事判決              99年度訴字第1272號
公  訴  人  臺灣屏東地方法院檢察署檢察官
被      告  侯玉美
上列被告因違反毒品危害防制條例案件，經檢察官提起公訴（99
年度毒偵字第2478號），嗣因被告就被訴事實為有罪之陳述，經
告知簡式審判程序之旨，並聽取當事人之意見後，本院合議庭裁
定改由受命法官獨任依簡式審判程序進行，判決如下：
    主  文
侯玉美施用第一級毒品，處有期徒刑壹年。
    事  實
一、侯玉美前因施用第一級毒品海洛因，經本院裁定送觀察、勒
    戒後，認無繼續施用毒品之傾向，而於民國88年12月7 日為
    免刑判決。其於免刑判決後，又基於概括犯意，自88年2 月
    間起，連續多次施用第一級毒品海洛因，經屏東地方法院檢
    察署聲請裁定送觀察、勒戒後，認有繼續施用之傾向，經本
    院裁定送戒治後，於88年12月17日停止戒治並付保護管束。
    於90年4 月30日因毒品危害防治條例案，經本院90年易緝字
    16號判處有期徒刑1 年2 月確定。嗣又因毒品危害防治條例
    案，於90年4 月20日經臺灣臺東地方法院90年東簡字126 號
    判處有期徒刑6 月確定，迄92年5 月23日因縮短刑期假釋出
    監，（92年7 月23日執行完畢）。詎猶不知悔改，明知海洛
    因業經公告列為毒品危害防制條例第2 條第2 項第1 款之第
    一級毒品，不得非法施用，竟基於施用第一級毒品海洛因之
    犯意，於99年9 月6 日上午8 、9 時許，在屏東縣竹田鄉○
    ○路36號住處內，以將海洛因粉末摻水置入針筒後再注射血
    管之方式，施用海洛因乙次，嗣於99年9 月7 日上午8 時45
    分許，經同意採尿送驗後，檢出鴉片類呈現陽性反應，始知
    悉上情。
二、案經屏東縣政府警察局報告臺灣屏東地方法院檢察署檢察官
    偵查起訴。
    理  由
一、本件被告侯玉美所犯係死刑、無期徒刑、最輕本刑為3 年以
    上有期徒刑以外之罪，其於準備程序中就被訴事實為有罪之
    陳述，經本院告知簡式審判程序之旨，並聽取公訴人及被告
    意見後，合議庭裁定由受命法官獨任進行簡式審判程序，合
    先敘明。
二、訊據被告對於上揭時、地，施用第一級毒品海洛因之事實，
    坦承不諱；而被告為警查獲所採之尿液檢體，經送台灣檢驗
    科技股份有限公司以 EIA 酵素免疫分析法及 GC/MS 氣相層
    析/ 質譜儀法檢驗結果，呈現可待因、嗎啡陽性反應，此有
    台灣檢驗科技股份有限公司99年9 月28日編號KH/2010/0000
    0000濫用藥物尿液檢驗報告暨屏東縣政府警察局刑事警察大
    隊毒品案件涉嫌人尿液採證編號姓名對照表（編號：屏警刑
    民B00000000 號）各1 份附卷可稽，是被告施用第二級毒品
    之犯行，堪以認定。
三、按毒品危害防制條例於92年7 月9 日修正公布，自93年1 月
    9 日施行，其中第20條、第23條將施用毒品之刑事處遇程序
    區分為「初犯」、「5 年內再犯」、「5 年後再犯」。依其
    立法理由之說明：「初犯」，經觀察、勒戒或強制戒治，應
    為不起訴處分或不付審理之裁定；經觀察、勒戒或強制戒治
    執行完畢釋放後，「5 年內再犯」者，因其再犯率甚高，原
    實施之觀察、勒戒及強制戒治既已無法收其實效，爰依法追
    訴或裁定交付審理。至於經觀察、勒戒或強制戒治執行完畢
    釋放，「5 年後再犯」者，前所實施之觀察、勒戒或強制戒
    治已足以遮斷其施用毒品之毒癮，為期自新及協助其斷除毒
    癮，仍用「初犯」規定，先經觀察、勒戒或強制戒治之程序
    。從而，依修正後之規定，祇於「初犯」及「5 年後再犯」
    2 種情形，有其追訴條件之限制，即須於初犯經觀察、勒戒
    或強制戒治釋放後，5 年內均無施用毒品之行為，始能認其
    前所實施之觀察、勒戒或強制戒治已足遮斷毒癮，而得於5
    年後再犯時，再予適用初犯之規定，重行觀察、勒戒等程序
    。倘5 年內已經再犯，經依法再為保安處分或追訴處罰，縱
    其第3 次（或第3 次以上）施用毒品之時間，在初犯之保安
    處分執行完畢釋放5 年以後，即與「5 年後再犯」之情形有
    別，且因已於「5 年內再犯」，顯見其再犯率甚高，原實施
    觀察、勒戒或強制戒治，已無法收其實效，自無再經觀察、
    勒戒及強制戒治之必要，應由檢察官逕行起訴，始符新法修
    正之本旨（最高法院97年第5 次刑事庭會議決議、97年度台
    非字第540 號判決參照）。查本案被告前因施用毒品案件，
    經法院裁定令入觀察勒戒處所施以觀察勒戒，於執行完畢後
    5 年內再犯施用毒品罪，復經追訴及判處罪刑確定等情，有
    臺灣高等法院被告前案紀錄表在卷可稽，是本案被告所為施
    用毒品之犯行，距離前開觀察勒戒執行完畢釋放雖已逾5 年
    ，惟被告於上開觀察勒戒執行完畢後5 年內，既已再犯施用
    毒品罪，並經追訴、處罰，揆諸前揭說明，其本次犯行即與
    毒品危害防制條例第20條第3 項所稱之「5 年後再犯」有別
    ，是公訴人依法追訴，於法並無不合，本院自應依法論科。
四、按海洛因為毒品危害防制條例第2 條第2 項第1 款所稱之第
    一級毒品。核被告所為，係犯毒品危害防制條例第10條第1
    項之施用第一級毒品罪，其持有第一級毒品海洛因進而施用
    ，持有毒品之行為為施用毒品之當然手段，不另論以持有毒
    品罪( 最高法院74年度台上字第3404號判例意旨可資參照)
    。本院審酌被告施用毒品，足以戕害其身心，滋生其他犯罪
    ，惡化治安，嚴重損及公益，且被告前曾犯有施用毒品，復
    經觀察勒戒及徒刑執行完畢，其竟再為本件施用毒品犯行，
    顯見其不思悔改，自我控制能力亦顯不佳；另考量被告於犯
    後已能坦承犯行，兼衡其之犯罪動機、目的、智識程度等一
    切情狀，量處如主文所示之刑。
據上論斷，應依刑事訴訟法第273 條之1 第1 項、第299 條第 1
項前段，毒品危害防制條例第10條第1項，判決如主文。
本案經檢察官潘國威到庭執行職務。
中    華    民    國    99    年    12    月    30    日
                  刑事第三庭    法  官  蕭筠蓉
以上正本證明與原本無異。
如不服本判決應於收受判決後10日內向本院提出上訴書狀，並應
敘述具體理由；其未敘述上訴理由者，應於上訴期間屆滿後20日
內向本院補提理由書（均須按他造當事人之人數附繕本）「切勿
逕送上級法院」。
中    華    民    國    99    年    12    月    30    日
                                書記官  張語恬
附錄法條：
毒品危害防制條例第10條
施用第一級毒品者，處6 月以上 5 年以下有期徒刑。
施用第二級毒品者，處3 年以下有期徒刑。

司法院資訊處製作；財團法人民間司法改革基金會備份。
